【裁判字號】    99,訴,214
【裁判日期】    990624
【裁判案由】    妨害性自主罪
【裁判全文】
臺灣桃園地方法院刑事判決               99年度訴字第214號
公  訴  人  臺灣桃園地方法院檢察署檢察官 
被      告  甲○○
選任辯護人  葉智幄律師
            劉佳強律師  
上列被告因妨害性自主案件，經檢察官提起公訴（98年度偵字第
8465號），本院判決如下︰
    主  文
甲○○無罪。 
    理  由
一、公訴意旨略以：被告甲○○與代號00000000號之女
    子（真實姓名年籍詳卷，下稱A 女），於民國九十八年二月
    二十二日某時許，在網路上尋夢園聊天室認識後，即於同日
    下午一時四十分許，邀約告訴人A 女至桃園縣桃園市○○路
    六一號之環寶賓館二○八號房內，以每九十分鐘新臺幣（下
    同）一千二百元代價由告訴人A 女幫被告從事按摩服務。嗣
    告訴人A 女於同日下午二時依約至上開房間內，替被告按摩
    約二小時後，被告要求告訴人A 女加時間且不必按摩只陪喝
    酒，告訴人A 女飲用酒類後，即不勝酒力而嘔吐且四肢無力
    。被告見告訴人A 女無力反抗即基於強制性交之犯意，違反
    告訴人A 女意願，以其生殖器官進入告訴人A 女之口腔，又
    以手指及生殖器官插入之性器接合等方式性交得逞。因認被
    告涉犯刑法第二百二十一條第一項之強制性交罪嫌等語。
二、按犯罪事實應依證據認定之，無證據不得認定其犯罪事實。
    不能證明被告犯罪者，應諭知無罪之判決。刑事訴訟法第一
    百五十四條第二項、第三百零一條第一項分別定有明文。次
    按刑事訴訟法上所謂定犯罪事實之證據，係指足以認定被告
    確有犯罪行為之積極證據而言，該項證據自須適合於被告犯
    罪事實之認定，始得作為斷罪之資料，而認定不利於被告之
    事實，須依積極證據，苟積極證據不足為不利於被告事實之
    認定時，即應為有利於被告之認定，更不必有何有利之證據
    ，最高法院二十九年上字第三一○五號、三十年上字第八一
    六號分別著有判例可資參照。又按事實之認定，應憑證據，
    如未能發現相當證據，或證據不足以證明，自不能以推測或
    擬制之方法，以為裁判基礎，最高法院四十年台上字第八六
    號著有判例可資參照。又刑事訴訟法第一百六十一條已於九
    十一年二月八日修正公布，其第一項規定：檢察官就被告犯
    罪事實，應負舉證責任，並指出證明之方法。因此，檢察官
    對於起訴之犯罪事實，應負提出證據及說服之實質舉證責任
    。倘其所提出之證據，不足為被告有罪之積極證明，或其指
    出證明之方法，無從說服法院以形成被告有罪之心證，基於
    無罪推定之原則，自應為被告無罪判決之諭知。亦有最高法
    院九十二年台上字第一二八號判例要旨足參。所謂認定犯罪
    事實之證據，係指足以認定被告確有犯罪行為之積極證據而
    言，如未發現相當證據，或證據不足以證明，自不能以推測
    或擬制之方法，以為裁判基礎。且刑事訴訟上證明之資料，
    無論其為直接證據或間接證據，均須達於通常一般人均不致
    於有所懷疑，而得確信其為真實之程度，始得據為有罪之認
    定，若其關於被告是否犯罪之證明未能達此程度，而有合理
    性懷疑之存在，致使無從形成有罪之確信，根據「罪證有疑
    ，利於被告」之證據法則，即不得遽為不利被告之認定，其
    以情況證據（即間接證據）斷罪時，尤須基於該證據在直接
    關係上所可證明之他項情況事實，本乎推理作用足以確證被
    告有罪，方為合法，不得徒憑主觀上之推想，將一般經驗上
    有利被告之其他合理情況逕予排除，此觀諸最高法院七十六
    年台上字第四九八六號、三十二年度上字六七號判例意旨亦
    甚明顯。   
三、證據能力
  (一)按刑事訴訟法第一百五十九條之一所稱得為證據之被告以外
    之人於審判外向法官所為之陳述，及於偵查中向檢察官所為
    之陳述，立法者係以被告以外之人（含共同被告、共犯、被
    害人、證人等）因其陳述係在法官面前為之，故不問係其他
    刑事案件之準備程序、審判期日或民事事件或其他訴訟程序
    之陳述，均係在任意陳述之信用性已受確定保障之情況下所
    為，因此該等審判外向法官所為之陳述，應得作為證據；另
    以刑事訟法規定檢察官代表國家偵查犯罪、實施公訴，依法
    有訊問被告、證人、鑑定人之權，且實務運作時，偵查中檢
    察官向被告以外之人所取得之陳述，原則上均能遵守法律規
    定，不致違法取供，其可信性甚高，為兼顧理論與實務，而
    對被告以外之人於偵查中向檢察官所為之陳述，除顯有不可
    信之情況者外，得為證據。乃同法第一百五十九條第一項所
    謂得作為證據之「法律有規定者」之一，為有關證據能力之
    規定，係屬於證據容許性之範疇。而被告之反對詰問權，雖
    屬憲法第八條第一項規定「非由法院依法定程序不得審問處
    罰」之正當法律程序所保障之基本人權及第十六條所保障之
    基本訴訟權，不容任意剝奪。但詰問權係指訴訟上被告有在
    公判庭當面詰問證人，以求發現真實之權利，應認被告具有
    處分權，非不得由被告放棄對原供述人之反對詰問權。此與
    證據能力係指符合法律所規定之證據適格，而得成為證明犯
    罪事實存在與否之證據資格，性質上並非相同。被告得以詰
    問證人，以被告或其辯護人在場為前提。上開得為證據之被
    告以外之人於審判外向法官所為之陳述及於偵查中向檢察官
    所為之陳述，就本案被告而言，事實上均難期有於另案法官
    審判外或檢察官偵查中行使反對詰問權之機會。從而，於事
    實審法院審判實務中，案內遇有此類未能賦予被告行使詰問
    權之供述證據，即應依刑事訴訟法第二百七十三條第一項第
    五款、第八款及第一百七十一條規定，於準備程序期日訊明
    、曉諭被告或其辯護人是否聲請傳喚該被告以外之人以踐行
    人證之調查程序，使被告或其辯護人針對該被告以外之人於
    審判外向法官及於偵查中向檢察官所為之陳述，有補足行使
    反對詰問權之機會。倘被告明示捨棄詰問者，應記明筆錄，
    以杜爭議。除有類如刑事訴訟法第一百五十九條之三所列各
    款之情形以外，均應傳喚該被告以外之陳述人到庭依法具結
    ，給予被告或其辯護人詰問，或依同法第一百六十三條第一
    項、第一百六十七條之七規定為詢問之機會。此即刑事訴訟
    法第一百九十六條明定「證人已由法官合法訊問，且於訊問
    時予當事人詰問之機會，且陳述明確別無訊問必要者，不得
    再行傳喚」，以與傳聞法則之理論相符，並與第一百五十九
    條之一規定相呼應。故上開尚未經被告行使詰問權之被告以
    外之人於審判外向法官所為之陳述及於偵查中向檢察官所為
    之陳述，應屬未經完足調查之證據，非謂無證據能力，不容
    許作為證據。否則，如被告以外之人於本案審判中所為之陳
    述，與其先前在另案法官審判外或檢察官偵查中所為之陳述
    不符時，既謂後者無證據能力，依同法第一百五十五條第二
    項規定，即應悉數摒除不用，僅能採取其於本案審判中之陳
    述作為判斷之依據，按之現行刑事訴訟法關於傳聞證據排除
    例外之規定，殊難謂為的論。於法院踐行詰問程序後，綜合
    該被告以外之人全部供述證據，斟酌卷內其他調查之證據資
    料，本於經驗法則及論理法則，作合理之比較而為取捨、判
    斷，此屬實質證據價值之自由判斷問題，要無所謂其證據價
    值自比審判外之陳述為高之可言（最高法院九十五年度台上
    字第六六七五號判決意旨及大法官會議解釋第五百八十二號
    解釋文及理由意旨可資參照）。查證人A 女於偵查中之陳述
    ，係經具結後向檢察官所為之證述，具有證據能力，業如前
    述；另本院嗣依檢察官及被告辯護人之聲請，於審判期日傳
    喚證人A女到庭具結陳述，並接受被告辯護人詰問及與被告
    對質，此有本院審判筆錄可稽，要難謂被告之對質詰問權未
    受保障。是以，上開證人於偵查中向檢察官所為之陳述，具
    有證據能力。
  (二)按證據裁判原則以嚴格證明法則為核心，亦即認定犯罪事實
    所憑之證據，須具證據能力，且經合法調查，否則不得作為
    判斷之依據（刑事訴訟法第一百五十五條第二項參照）。被
    告以外之證人於檢察事務官、司法警察官或司法警察調查中
    所為之陳述，與審判中不符時，其先前之陳述，於充足刑事
    訴訟法第一百五十九條之二所定之「可信性」與「必要性」
    要件，即屬合於得為證據使用之傳聞例外，應依法律所定各
    種證據之調查方式，踐行調查之程序，始得作為判斷事實之
    依據。至於被告以外之證人於審判中所為之陳述，與先前之
    陳述內容相左或不一致時，如非以先前之陳述作為認定犯罪
    事實存否之證據，即無贅餘說明其有無證據能力之必要；該
    不合傳聞例外之先前陳述，雖不得作為犯罪成立與否之實體
    證據，按之刑事訴訟法第一百六十六條之一第二項、第三項
    第六款、第一百六十六條之二第一項、第二項等規定，尚非
    不得以其先前所為「自我矛盾之陳述」，用來彈劾（爭執、
    否定）該證人在審判中供述證據之證明力。此種僅止於用來
    爭執證明力之彈劾證據，即無嚴格證明法則之適用（最高法
    院九十六年度台上字第七三三七號判決意旨可資參照）。查
    證人A 女於警詢中未具結之陳述，與其審判中之陳述相異者
    ，依上開說明，仍得以之作為彈劾證據。
  (三)其餘本件認定事實所引用之本件卷內所有卷證資料（包含人
    證與文書證據、物證等證據）之證據能力，檢察官、被告及
    辯護人於本院審理時均不爭執，且並無證據證明係公務員違
    背法定程序所取得；又卷內之各項文書證據，亦無刑事訴訟
    法第一百五十九條之四第一款、第二款顯有不可信之情況，
    而不得作為證據之情形，或有刑事訴訟法第一百五十九條之
    四第三款其他可信特別情況下所製作之文書，而得作為證據
    ，均認有證據能力。
四、公訴人認被告涉有上揭犯行無非係以被告之供述、證人即告
    訴人A 女於警詢及偵查中之證述、證人即被告之女友鄭ＯＯ
    於偵查中之證述、法務部調查局九十八年十月九日調科參字
    第○九八○○五二二三六號測謊報告書等件為其憑據。訊據
    被告固坦承在電腦網路聊天室知悉告訴人A 女從事外出按摩
    服務，而邀約告訴人提供按摩服務，並於上揭時地由告訴人
    為其按摩等情，然堅詞否認有何強制性交之犯行，並辯稱：
    當日按摩完後告訴人提議繼續留在環寶賓館房間內喝酒，伊
    與告訴人就在房內喝酒玩牌，之後伊就先行離去，並未與告
    訴人性交等語；被告之辯護人則以：被害人於審理中之證述
    除指稱被告之性侵行為外，其餘包含到達案發地點之時間、
    為被告按摩之時間、收受之費用等細節，均與之前偵查中證
    述有矛盾，所述不可採信；另證人乙○○當時根本不在案發
    現場，是其所述亦無法證明被告確有對被害人強制性交之行
    為。又對被害人檢體的調查部分，均未檢出有被告之DNA 反
    應，是亦無法證明被告確有強制性交之行為等語置辯。經查
    ：
  (一)被告於九十八年二月二十二日上午某時許，經由電腦網路聊
    天室知悉告訴人A 女從事外出按摩服務工作，乃於聊天室內
    向告訴人表示要按摩，並於同日中午十二時三十分許起陸續
    撥打告訴人所留之電話數次與告訴人洽談按摩之時間及價額
    ，經雙方議價達成協議後，遂與告訴人相約在位於桃園縣桃
    園市○○路六一號之環寶賓館二○八號房內。被告旋於同日
    下午一時許抵達上開環寶賓館二○八號房內等待告訴人，嗣
    後告訴人亦於同日下午二時許抵達上開環寶賓館二○八號房
    。告訴人進入上開房內後旋為被告進行按摩服務，約於同日
    下午四時許按摩完畢後，告訴人離去上開房間出外購買軒尼
    詩VSOP一小瓶再返回該房間，而與被告繼續留在上開房間內
    飲酒玩牌，告訴人飲酒後在該房間內嘔吐，之後被告先行離
    去，告訴人始離去上開房間等情，業據證人即告訴人A 女於
    偵查及本院審理時證述詳實（見臺灣桃園地方法院檢察署九
    十八年度偵字第八四六五號卷第八二頁、第一○五頁至第一
    ○六頁、本院卷第三五頁至第四○頁），核與證人即環寶賓
    館房務乙○○於本院審理時證述情節相符（見本院卷第三三
    頁至第三五頁），且為被告所不否認（見本院卷第四一頁背
    面），是上開事實，首堪認定。
  (二)查證人即告訴人A 女於本院審理時雖證稱：伊是從事按摩工
    作，有在網路上刊登廣告，被告看到伊在網路上刊登從事按
    摩的消息，而與伊在網路上交談，並向伊要電話，被告旋於
    九十八年二月二十二日中午十一時至十二時許這段時間陸續
    用電話與伊聯絡，約定按摩的時間、地點，然後伊就依約於
    當天下午二時許抵達被告所說的桃園市環寶賓館二○八號房
    為他按摩。伊原本收費為二個小時一千六百元，但被告於電
    話中有殺價，後來我們好像協調為二個小時一千二百元，伊
    一進入上開房間，被告跟伊說他將一千二百元放在桌上，伊
    就將錢收起來，接著替被告按摩。當天伊總共按摩了兩個小
    時，待按摩完後，伊告訴被告要離開，但是被告一直留伊，
    說他還想再按摩，意思就是他還要再買伊的時間，後來被告
    拿一千或二千元給伊叫伊去買酒上來喝，伊就下樓到樓下的
    便利商店買小瓶的軒尼詩VSOP一瓶及一瓶綠茶上樓。回到房
    間，伊就與被告喝酒聊天，被告又提議要伊去買撲克牌，剛
    好伊隨身有攜帶，我們兩人在房間內坐在地板上玩大老二及
    喝酒，後來就玩大老二賭博，贏的人一局贏一百元，輸的人
    除了付錢外，還要喝酒，我們兩人玩了約兩個小時，直到我
    們兩人上開那瓶酒喝完，期間因為伊輸得比較多酒喝得比較
    多。後來酒喝完了，被告自動說他要下樓去買酒，被告去了
    約十幾分鐘後買了一瓶同樣軒尼詩VSOP回房，但這次很奇怪
    ，伊只喝了一杯被告所買的酒，就吐了，被告好像很高興並
    對著伊說醉了吧，意思就是終於把伊弄醉了。因為伊吐得很
    誇張，被告便拉著伊去廁所沖澡，但伊拒絕被告，地板則因
    被伊吐得已經無法席地而坐了，而伊覺得頭暈，被告很好心
    將伊扶到床上躺著，伊一躺上床，被告就開始做一些騷擾伊
    的動作，先將伊的上衣、內衣脫掉，再將伊下半身的衣物也
    脫了，伊有叫他走開，也有要推開他，因為與被告有拉扯，
    伊又嘔吐，被告再自行將他的衣物脫掉，叫伊幫他口交，接
    著他完全沒有徵求伊的同意將他的性器官往伊的嘴裡塞叫伊
    幫他吹，因為伊不願意幫他口交，伊的嘴緊閉，所以他的性
    器官並沒有塞入伊的嘴裡，伊跟他說全身無力，無法幫他吹
    ，伊有以言語抵抗，並有用手腳推被告，但被告還是撫摸伊
    的胸部、下體，並用他的手指插入伊的下體，而當天伊月經
    來，被告竟直接把他的性器官插入伊的下體一下子，並沒有
    射精，之後就將性器官抽出，被告性器官插入伊下體前應該
    有戴保險套，因為被告將其性器官插入伊的陰道內抽動完未
    射精起身時，伊有看到被告有將保險套由他的性器官取下的
    情形，而被告取下保險套後，隨手將該保險套丟在房間內，
    至於丟在何處，伊沒有看到。之後被告穿上衣服，跟伊說他
    女朋友打電話找他，他要離開，然後他就匆促離去，臨走前
    還將伊的手機拿起，並將當天他跟伊的通話紀錄刪除後才離
    開房間，伊又在房間內待了快一個小時，等伊出房下樓時，
    櫃台又跟伊多收房間的逾時費一百元，伊離開房間大約是晚
    上十點左右，所以被告大約是於當天晚上九點左右離開的，
    伊退房離開環寶賓館時有問櫃台房客有無登記，但是櫃台跟
    伊說休息不用登記，因為被告侵害伊，伊想找他算帳，被告
    是否是預謀要性侵害伊，伊不知道，但是伊回到住處後，身
    體非常疲勞，所以就先休息，隔天起床經過思考，伊仍不知
    道要怎麼樣求教，也沒有人可以幫忙，伊就報警等語（見本
    院卷第三五頁至第四○頁），及偵查中證稱：九十八年二月
    二十二日當天伊是到賓館幫被告按摩二小時三十分鐘，一節
    三十分鐘四百元，伊一到被告就給伊一千六百元，之後再加
    節，又給伊四百元。後來伊與被告喝酒玩牌，有吐，被告拉
    伊到床上休息，有將他的性器官插入伊的生殖器官，抽動三
    下他有要伊幫他口交，並要硬塞性器官到伊嘴巴，但沒有插
    入，伊沒有幫他口交等語（見上開偵卷第八二頁至第八三頁
    、第一○五頁至第一○六頁），又於警詢中證稱：伊在網路
    上開發客戶，被告留電話號碼給被告，於九十八年二月二十
    二日中午十二點半至一點四十分這段時間被告用電話與伊聯
    絡，約定按摩的時間、地點，按摩九十分鐘一千二百元，伊
    於下午二時許抵達被告所說的桃園市環寶賓館二○八號房為
    他按摩。按摩了兩個小時（多作一節加四百元），被告有先
    給伊一千六百元。之後被告說要再加時間，但不用按摩只要
    陪喝酒，我們喝一小瓶的軒尼詩VSOP及玩牌，伊喝被告倒的
    一杯酒就吐，感覺四肢無力，被告就開始對伊毛手毛腳，把
    伊衣服脫掉，被告再自行將他的衣物脫掉，被告戴保險套將
    他的性器官塞到伊嘴巴內叫伊幫他吹，伊跟他說全身無力，
    無法幫他吹，被告就撫摸伊的胸部、下體，並用他的手指及
    性器官插入伊的下體，他的性器官插入伊的下體三下，並沒
    有射精，就說時間到要離開等語（見本院卷第三五頁至第四
    ○頁），審酌證人A 女對於案發當天與被告就係約定按摩九
    十分鐘或二小時、按摩價金為九十分鐘一千二百元或二小時
    一千六百元、按摩價金被告究於何時給付、給付多少金額、
    被告要求證人A 女為其口交前有無戴保險套、有無將性器官
    塞入證人A 女口中等按摩及性侵情節，前後證述不一，尤其
    是對於被告就將性器官塞入證人A 女口中前有無戴保險套如
    此重要情節，竟為完全不同之證述，且於偵查及本院審理時
    堅證稱：被告性器官未插入伊嘴巴等語（見上開偵卷第八二
    頁、本院卷第三六頁），可知告訴人於本院審理時確認被告
    未將其性器官插入告訴人口中，非對此部分因時日過久記憶
    模糊所致，是告訴人是否有如其於本院審理中所證稱之性侵
    情事發生，顯屬有疑。又苟如告訴人所證稱遭被告性侵，且
    於離去上開賓館之時有向賓館詢問房客有無登記係為想找被
    告算帳等語（見本院卷第三七頁），可知告訴人於案發當天
    已有要被告對於性侵告訴人之事付出代價之想法，則審酌告
    訴人為一智慮成熟之成年人，且已有從事按摩工作多時之工
    作經歷，顯具有相當之社會經歷，則衡情告訴人於被告離去
    上開案發地點後，應會對於性侵之證據多所蒐集及留存，而
    被告所使用之保險套顯為直接證明被告有無性侵告訴人之重
    要證據，然告訴人明知被告案發當時有使用保險套，且隨意
    丟棄，一般人於離去上開房間時，理應將該保險套一併帶走
    ，以利未來對被告不論提告或求償時所能檢附之證據，何以
    告訴人卻未為如此簡單之保存證據動作，此已令人費疑；再
    者，依告訴人於偵查及本院審理時均證稱：案發翌日早上，
    伊與當時男友有發生性關係，並未因為此事拒絕男友等語（
    見上開偵卷第一○六頁、本院卷第四○頁），一般人甫遭性
    侵之際，衡情，於清醒後面臨此重大創擊，當必顯露因遭性
    侵而感悲慟畏懼之情狀，然告訴人卻仍於翌日與其男友發生
    性行為，且未因此事而拒絕其男友，顯與常情有悖；況且，
    告訴人與其男友發生性關係時並未使用保險套，告訴人既有
    要向被告算帳之想法，則於遭性侵後尚未報警前，依常情應
    注意自己之身體亦為證據保存之ㄧ種，而與其男友發生性關
    係又未戴保險套之行止，顯會破壞證據之保存及蒐集，惟告
    訴人卻未詳加注意，而其於本院審理時卻證稱：伊不知道向
    警局報案遭性侵後，會有何後續檢驗措施等語（見本院卷第
    四○頁），然審酌告訴人已工作多年有相當之社會經驗，怎
    會不知遭性侵後，性器官內之檢體採集為主要之性侵檢驗措
    施之ㄧ，其稱不知上開檢驗措施，實難令人信服，是告訴人
    上開證述，有諸多之疑點，是否有告訴人所證稱之性行為情
    節，已難認定；縱確有與被告發生性關係，是否違背其意願
    ，亦難證明，是告訴人證詞之可信性，已難足憑。
  (三)另依證人即環寶賓館之房務乙○○於本院審理時證稱：伊於
    九十八年二月二十二日在環寶賓館負責房務，也就是負責整
    理房間，登記住宿是我們小姐處理的，當天二○八號房是何
    人登記入住，伊不清楚。環寶賓館有兩位房務，當天另外一
    位房務員於晚上八點半就下班了，所以該晚是伊負責整理房
    間。當天晚上十點多伊去整理該房間時，該房間裡面一塌糊
    塗，很亂、很臭，房間內被吐得亂七八糟，連地毯都要清洗
    ，但床上有無何痕跡，或有無血跡，伊忘了，那間房間當天
    晚上沒有辦法再接其他客人。至於伊於警察訪查表中所述的
    其他事項，是因為警察訪談時，櫃台小姐也在旁邊，有些內
    容是櫃台小姐說的，例如：加時間、男子何時離開房間、女
    子何時進入二○八號房及女子外出買酒的情形。環寶賓館每
    個房間都有放兩個保險套，如果客人另外有需要，會打電話
    到櫃台，請櫃台另外提供，伊沒有注意該房間當天是否要補
    充保險套，伊只注意到當天整理房間時，發現房間亂七八糟
    ，根本不能再營業。伊不知道警察有去拍照，偵查卷附照片
    上的房間確實是二○八號房，照片上所示的情形確實是伊整
    理好的樣子，下方畫紅色圓圈的地方，就是當天有嘔吐痕跡
    的地方等語（見本院卷第三三頁至第三五頁），是證人乙○
    ○雖證稱九十八年二月二十二日整理環寶賓館二○八號房時
    ，該房內很臭很亂有嘔吐痕跡等情，此也為被告亦不否認，
    而證人乙○○並未能清楚記憶該房內是否有血跡、有看見房
    客入住、保險套有無使用或被告與告訴人發生性行為之情形
    。因此，證人乙○○上開證詞僅能證明該房間內確有人在內
    嘔吐之情形，無法證明被告有性侵告訴人之情節，故證人乙
    ○○之證詞並不能為被告不利之認定。
  (三)又證人即被告之女友鄭ＯＯ於偵查中證稱：伊與被告是男女
    朋友，九十八年二月底被告有去按摩過，被告平常都會載送
    伊上下班，但當天被告來不及載伊於下午三點上班，被告只
    說要去按摩，並未說要去汽車旅館。當天下午四、五時許、
    伊有打給他，他說按完要來找伊，後來被告有來，伊有聞到
    精油味道，他說對方幫他油推，伊就要被告趕回家睡覺，因
    為被告晚上九點要上班等語（見上開偵卷第九七頁至第九八
    頁），從證人鄭ＯＯ上開證詞可知，被告確有於九十八年二
    月底請人按摩之事實，然證人鄭ＯＯ對於在何時及何地按摩
    並不知情，是證人鄭ＯＯ所證稱之按摩是否為告訴人為被告
    按摩該次尚難確認，且證人鄭ＯＯ僅能證明被告有於九十八
    年二月底按摩之情，並不能證明被告有性侵告訴人之事實，
    是無法以其證詞為被告不利之認定。
  (四)再者，細譯卷附內政部警政署刑事警察局九十八年六月一日
    刑醫字第○九八○○四六八五三號鑑驗書內容（見上開偵卷
    第九四頁），鑑驗結論：被害人陰道深部棉棒DNA 與涉嫌人
    甲○○之Y 染色體DNA －STR 型別不同，可排除其來自甲○
    ○等語，足見告訴人之陰道內並未採集到被告之檢體或有被
    告之精子留存，而依告訴人證稱被告除有以性器官插入其性
    器官外，尚有以手指插入其下體，何以告訴人之陰道內未能
    檢出有被告之DNA －STR 型別。又觀諸卷附敏盛綜合醫院受
    理疑似性侵害事件驗傷診斷書（見上開偵卷外放真實姓名代
    號對照表封套），驗傷診斷書內僅載明告訴人無可見外傷、
    陰部六、七點鐘方向陳舊裂傷（處女膜），可知告訴人並無
    任何掙扎所生之傷痕或在任何部位有產生其他新傷痕，是上
    開鑑驗書及驗傷診斷證明書均無法證明被告有與告訴人發生
    性行為。而告訴人於偵查中證稱：伊以前喝酒不會手腳無力
    ，當天伊喝完酒手腳無力且腰骨酸痛，伊認為被告下藥等語
    （見上開偵卷第八三頁），然稽之卷附臺北榮民總醫院九十
    八年三月十七日臨床毒物科檢驗報告內容（見上開見上開偵
    卷外放真實姓名代號對照表封套），檢驗結果：苯二氮平類
    鎮定安眠劑尿液篩檢：陰性。尿液FM2 代謝物及三坐倫確認
    檢驗：均未檢出。尿液檢驗結果總結驗出：咖啡因、尼古丁
    及其代謝物、苯二氮平類鎮定安眠劑之代謝物、可可鹼等語
    ，是告訴人之尿液及血清檢體內僅檢出有咖啡因、尼古丁及
    其代謝物以及安眠劑之代謝物，並未檢出有FM2 代謝物或其
    他藥物，縱告訴人尿液檢出有安眠劑代謝物，然該代謝物是
    否能造成告訴人所稱之酒醉嘔吐、四肢無力及腰骨酸痛之情
    形，尚非無疑，告訴人所證稱之下藥情節恐係其推測之詞。
  (五)至被告於偵查中有至法務部調查局就本案為測謊鑑定，結果
    ：甲○○稱（一）未與被害人發生性行為；（二）未與被害
    人發生性關係。上述問題經測試成情緒波動之反應，研判有
    說謊，有該局九十八年十月九日調科參第00000000
    000號測謊報告書及測謊過程參考資料等件在卷可按（見
    上開偵卷第一二七頁至第一四一頁）。惟按測謊之理論依據
    為犯罪嫌疑人說謊必係為逃避法律效果，恐為人發現遭受法
    律制裁，在面對法律後果時即感受到外在環境中之危險，因
    人類的本能而驅使其作出說謊之自衛模式，此一本能即生理
    上自主神經系統迅速釋放能量，致內分泌、呼吸、脈膊及血
    液循環加速，使之有能量應付危機，測謊技術即在將受測者
    回答各項問題時之生理反應變化，使用測量儀器以曲線之方
    式加以記錄，藉曲線所呈現生理反應之大小，以受測者回答
    與案情相關的問題之生理反應與回答預設為情緒上中立問題
    的平靜反應作比較，而判斷受測者有無說謊。然人之生理反
    應受外在影響因素甚夥，諸如疾病、高度冷靜的自我抑制、
    激憤的情緒、受測以外其他事件之影響等，不止於說謊一項
    ，且與人格特質亦有相當之關連，亦不能排除刻意自我控制
    之可能性，是以縱使今日之測謊技術要求對受測者於施測前
    後均須進行會談，以避免其他因素之干擾，惟科學上仍不能
    證明此等干擾可因此而完全除去之，是以生理反應之變化與
    有無說謊之間，尚不能認為有絕對之因果關係；況科學鑑識
    技術重在「再現性」，亦即一再的檢驗而仍可獲得相同之結
    果，如指紋、血型、去氧核糖核酸之比對，毒品、化學物質
    、物理性質之鑑驗等，均可達到此項要求，可在審判上得其
    確信，至於測謊原則上沒有再現性，蓋受測之對象為人，其
    生理、心理及情緒等狀態在不同的時間不可能完全相同，與
    前開指紋比對或毒品鑑驗之情形有異，加之人類有學習及避
    險之本能，一再的施測亦足使其因學習或環境及過程的熟悉
    而使其生理反應之變化有所不同，故雖測謊技術亦要求以再
    測法而以兩次以上之紀錄進行研判，然與現今其他於審判上
    公認可得接受之科學鑑識技術相較，尚難藉以獲得待證事實
    之確信，是測謊技術或可作為偵查之手段，以排除或指出偵
    查之方向，然在審判上尚無法作為認定有無犯罪事實之基礎
    （最高法院九十四年度台上字第一七二五號判決意旨可資參
    照）。然據法務部調查局提供之測謊過程參考資料所附之測
    謊對象身心狀況調查表記載，被告有過敏性鼻炎（見上開偵
    卷第一三二頁），且在此次於法務部調查局進行測謊前，亦
    曾於九十八年九月三日在內政部警政署刑事警察局實施測謊
    鑑定時，因過敏性鼻炎有清喉嚨與深呼吸致生理反應圖譜紊
    亂無法鑑判之情形（見上開偵卷第一一四頁），則在此種有
    過敏性鼻炎情形下，影響測謊結果之程度如何，並無法查知
    ，逕以之作為不利於被告之認定依據，稍嫌輕率，而本案除
    告訴人之指證外，並無其他積極證據可為佐證，且告訴人證
    言又有如前所述之重大瑕疵，縱上開測謊報告結論係對被告
    不利，惟本院綜核全案卷證，仍無從據此形成對被告有罪之
    確信，併予敘明。
五、綜上，告訴人雖指訴被告有上揭強制性交之犯行，然其指述
    事實情節顯有諸多瑕疵疑點可議，而公訴人所舉本件被告涉
    有強制性交之證據，尚未達於通常一般之人均不致有所懷疑
    ，而得確信其為真實之程度，本院尚難形成有罪之確信，此
    外，復查無其他積極證據足資證明被告有檢察官所指之強制
    性交之犯行，自應諭知被告無罪之判決。
據上論斷，應依刑事訴訟法第三百零一條第一項前段，判決如主
文。
本案經檢察官黃俊華到庭執行職務。
中    華    民    國    99    年    6    月    24    日
                  刑事第九庭  審判長  法  官  吳為平
                                      法  官  黃立昌
                                      法  官  林玉蕙  
以上正本證明與原本無異。
如不服本判決應於收受判決後10日內向本院提出上訴書狀，並應
敘述具體理由。其未敘述上訴理由者，應於上訴期間屆滿後20日
內向本院補提理由書( 均須按他造當事人之人數附繕本) 「切勿
逕送上級法院」。 
                                      書記官  魏里安
中    華    民    國    99    年    6    月    24    日

司法院資訊處製作；財團法人民間司法改革基金會備份。
